【裁判字號】    99,上易,2444
【裁判日期】    991222
【裁判案由】    竊盜
【裁判全文】
臺灣高等法院刑事判決                99年度上易字第2444號
上  訴  人
即  被  告  黃春錦
選任辯護人  劉衡慶律師
            黃玥彤律師
上列上訴人因竊盜案件，不服臺灣士林地方法院99年度審易字第
1423號，中華民國99年8月31 日第一審判決（起訴案號：臺灣士
林地方法院檢察署99年度偵字第7726號），提起上訴，本院判決
如下：
    主  文
上訴駁回。
    事實及理由
一、本案經本院審理結果，認為第一審法院以被告黃春錦共同犯
    刑法第321條第1項第3款之加重竊盜三罪，又共同犯刑法第
    321條第2項、第1項第3款之加重竊盜未遂一罪；其中加重竊
    盜三罪，分別判處有期徒刑七月；另加重竊盜未遂一罪，判
    處有期徒刑六月，並定執行刑為有期徒刑二年，復就扣案共
    同正犯鄭福興所有一字螺絲起子一支宣告沒收，認事用法及
    量刑均無不當，應予維持，並引用第一審判決書記載之事實
    、證據及理由（詳如附件─第一審判決書乙件）。
二、被告黃春錦上訴意旨略以：被告前經長庚紀念醫院診斷有「
    中度智能障礙合併行為偏差」之症狀，醫囑並記載「宜安置
    於適當的保護性機構，並接受教育輔導，改善與控制（社會
    控制）其偏差行為」等語，可知其行為時，係因精神狀況不
    佳，致無法控制自身之行為，亦無法辨識自己之行為違法，
    依刑法第19條第1項規定，不罰；即或被告行為時之精神狀
    況未及不能辨識其行為違法之程度，其辨識行為違法之能力
    亦顯著減低，依同法第2項之規定，得減輕其刑。為此，請
    求鑑定被告行為時之精神狀態，並依鑑定之結果，改判被告
    無罪，或減輕其刑，諭知較輕之刑云云。
三、本院查：
  (一)、依被告黃春錦及共同正犯（即原審同案被告）鄭福興自警
      訊起至原審止之歷次供述，關於彼等二人行竊之經過，均
      陳明被告等二人係因切缺錢花用，始相偕尋找計程車為行
      竊目標，並由黃春錦在旁把風，鄭福興則持一字螺絲起子
      敲破車窗，下手竊取車內之現款等物，得手後由二人朋分
      花用等情，至為詳盡。又本件被告等行為時間為99年3月
      23日至同年4月22日之間，而被告接受警詢及檢察官詢問
      時間分別為99年5月12日、99年4月23日、99年5月21日、
      99年6月18日，斯時距案發時間甚短，被告於行為時及接
      受詢問時之心智情形，應無太大之變化，茲觀之各該筆錄
      之內容，被告對於警方或檢察官之詢問，均能十分清晰肯
      定地回答，內容條理分明毫無含混不清或記憶模糊之現象
      。由上開情節可知被告於行為時之精神狀態及心智能力，
      未具有任何欠缺或減低之情形。
  (二)、再觀之本院被告前案紀錄表之內容，被告自少年時起，即
      有多次竊盜非行，迨成年後，更有竊盜、偽造文書等前科
      ，遭判刑入獄不下五、六次，如此密集之刑事追訴處罰，
      雖頑石之資質，當亦深諳不可輕易竊取他人財物之基本道
      理，如何可能對其行為時違法性之辨識猶有欠缺？
  (三)、綜上所述，被告及其選任辯護人於上訴本院後，聲請鑑定
      被告行為時之精神狀態乙節，核無必要；又彼等主張被告
      行為時有刑法第19條第1項或第2項所規定之情形，應受無
      罪之判決或諭知較輕之刑度云云，亦屬無據。
  (四)、被告及其選任辯護人於本案辯論終結後之99年12月16日，
      又具狀聲請再開辯論並就被告行為時之精神狀態再送鑑定
      ，揆之前開諸項說明，並無必要，應一併予以駁回。
四、綜上所述，本件被告之上訴為無理由，應予駁回。
據上論斷，應依刑事訴訟法第368條、第373條判決如主文。
本案經檢察官張啟彬到庭執行職務。
中    華    民    國    99    年    12    月    22    日
                  刑事第一庭    審判長法  官  葉騰瑞
                                      法  官  莊明彰
                                      法  官  彭政章
以上正本證明與原本無異。
不得上訴。
                                      書記官  魏淑娟
中    華    民    國    99    年    12    月    22    日

司法院資訊處製作；財團法人民間司法改革基金會備份。
